臺灣新北地方法院刑事判決
111年度訴字第885號
公  訴  人  臺灣新北地方檢察署檢察官
被      告  晏傳泰



選任辯護人  秦玉坤律師
上列被告因殺人未遂等案件，經檢察官提起公訴（111年度偵字
第14290號），本院判決如下：
    主  文
戊○○犯如附表所示參罪，各處如附表所示之宣告刑。附表編號1
、3部分，應執行有期徒刑伍月，如易科罰金，以新臺幣壹仟元
折算壹日。
扣案之手指虎壹只沒收。
    事  實
一、㈠戊○○明知手指虎為槍砲彈藥刀械管制條例第4條第1項第3款
    之所列管刀械，未經主管機關許可不得持有，竟於民國111
    年2月11日0時25分前某時，以不詳方式取得具殺傷力之手指
    虎1只後而持有，並因友人章佩如與甲○○有感情糾紛，基於
    在夜間攜帶刀械之犯意，於111年2月11日0時30分許之夜間
    ，攜帶上開手指虎陪同章佩如前往甲○○位於新北市○○區○○路
    0段000巷0號1樓之住宅理論，而違反槍砲彈藥刀械管制條例
    。㈡戊○○與章佩如抵達甲○○上址住宅後，因不滿甲○○辱罵章
    佩如，竟基於侵入住宅及傷害之犯意，未經甲○○同意即侵入
    上址住宅，並以其持有之手指虎痛毆甲○○頭部，致甲○○受有
    頭部外傷併頭皮撕裂傷共23公分、左耳撕裂傷1.5公分、顏
    面撕裂傷4公分、左眼結膜下出血、左胸鈍傷、左側顏面骨
    骨折等傷害（章佩如所涉殺人未遂等罪嫌部分，另經檢察官
    為不起訴處分確定）。㈢在場之甲○○前妻己○○見狀，上前勸
    阻戊○○繼續施暴，戊○○另基於恐嚇之犯意，對己○○恫稱：如
    果你再阻攔的話，連你都會有事等語，致己○○心生畏懼，足
    生危害於其生命、身體安全。嗣因章佩如阻止戊○○繼續毆打
    甲○○及因警方獲報後到場，當場逮捕戊○○，並查扣行兇之手
    指虎1只。
二、案經甲○○、己○○訴由新北市政府警察局三重分局報告臺灣新
    北地方檢察署檢察官偵查起訴。
    理  由
一、本判決所引用具傳聞性質之證據資料，檢察官、被告戊○○及
    辯護人均同意有證據能力，且於言詞辯論終結前亦未聲明異
    議（本院卷第74頁、第157至163頁），並經本院於審判期日
    依法踐行調查證據程序，本院審酌上開證據資料製作時之情
    況，尚無違法取得及證明力明顯過低之瑕疵，認以之作為證
    據應屬適當，基於尊重當事人對傳聞證據之處分權，認該等
    傳聞證據均具有證據能力。至於本判決其餘所依憑判斷之非
    供述證據，查無違反法定程序取得之情形，且各該證據均經
    本院於審判期日依法進行證據之調查、辯論，被告於訴訟上
    之防禦權，已受保障，故該等證據資料均有證據能力。
二、認定事實所憑之證據及理由
　　訊據被告於本院中坦承夜間非法攜帶刀械、侵入住宅及傷害
    等犯行不諱，然矢口否認有何恐嚇犯行，辯稱：伊未曾恐嚇
    告訴人己○○云云；辯護人則以：若被告真曾出言恫嚇告訴人
    己○○或證人乙○○，其等應於案發後記憶最清楚之警詢中提出
    告訴，然其等卻遲至偵查中最後意見時才宣稱遭被告恐嚇，
    所述自無可採等語，為被告辯護。經查：
  ㈠事實欄一㈠部分
　　上開事實欄一㈠所載夜間非法攜帶刀械之犯罪事實，業據被
    告於警詢、偵查及審理中坦承不諱(新北地檢111年度偵字第
    14290號卷〈下稱偵卷〉第19、83至85頁、本院卷第72、75頁)
    ，並有新北市政府警察局三重分局111年2月11日扣押筆錄、
    扣押物品目錄表各1份、新北市政府警察局111年5月4日新北
    警保字第1110778512號函及函附新北市政府警察局刀械鑑驗
    登記表在卷可稽，及手指虎1只扣案可證，足認被告此部分
    任意性自白核與事實相符，可以採信。
  ㈡事實欄一㈡部分
  ⒈上開事實欄一㈡所載侵入住宅及傷害之犯罪事實，業據被告於
    警詢、偵查及審理中坦承不諱(偵卷第18至19、85頁、本院
    卷第72、75頁)，核與證人即告訴人甲○○、證人己○○、乙○○
    於偵查及本院中證述相符，並有新北市政府警察局三重分局
    111年2月11日扣押筆錄、扣押物品目錄表各1份、刑案現場
    照片、新光醫療財團法人新光吳火獅紀念醫院(下稱新光醫
    院)111年4月11日乙種診斷證明書、傷勢照片10張在卷可稽
    ，及上開手指虎1只扣案可證，亦足認被告此部分任意性自
    白核與事實相符，可以採信。
  ⒉公訴意旨雖認被告以手指虎持續攻擊告訴人甲○○頭部等情，
    認被告所為應屬殺人未遂云云。惟按殺人未遂與傷害之區別
    ，應以有無殺意為斷，其受傷之多寡，及是否為致命部位，
    有時雖可藉為認定有無殺意之心證，究不能據為絕對標準。
    亦即，殺人罪之成立，須具有使人生命喪失之故意與實施殺
    害之行為。故殺人與傷害之區別，當以下手殺害之時是否明
    知或預見足以致人於死為斷。至被害人受傷部位如何，犯人
    所用兇器如何，雖可供認定事實之資料，究不能為殺人之絕
    對標準。是不能僅因被害人受傷之位置係屬人體要害，即認
    定加害人自始即有殺害被害人之犯意（最高法院47年度台上
    字第1157號、52年度台上字第93號、94年度台上字第6857號
    判決要旨可資參照）。準此，行為人於行為當時，主觀上是
    否有殺人之故意，除應斟酌其使用之兇器種類、攻擊之部位
    、行為時之態度、表示外，尚應深入觀察行為人與被害人之
    關係、衝突之起因、行為當時所受之剌激、下手力量之輕重
    ，被害人受傷之情形及行為事後之態度等各項因素綜合予以
    研析。經查：
　⑴就本案雙方衝突起因，證人甲○○於偵查及本院中證稱：我和
    章佩如有感情糾紛，時常會吵架，當晚我喝醉在家，己○○和
    乙○○在幫我弄手機，章佩如來我家要我出去，我不要、叫她
    出去，章佩如就走了，過一陣子被告跑進來，我問被告是誰
    ，被告二話不說直接爆打我頭。我有於111年2月10日(即案
    發前1日)去找章佩如父親說章佩如都在亂等語(偵卷第115至
    116頁、本院卷第140至141頁)；證人章佩如於偵查中證稱：
    甲○○是我前男友，但常騷擾我，10日下午甲○○到我父親處講
    了些損害我名譽的話，後來我找被告聊天，有喝了點酒，想
    找甲○○把話講清楚，我們叫甲○○出來，但甲○○不出來，並在
    屋內罵我，被告就進屋，我以為被告是要勸甲○○，後來發現
    裡面有肢體衝突，才趕快去阻止等語(偵卷第89至91頁)。足
    見被告與告訴人甲○○本人素不相識，彼此並無仇恨。被告於
    偵查中供稱：章佩如說她前男友甲○○常騷擾她，所以提議去
    找甲○○當面講清楚，當時章佩如在門口叫甲○○出來講一講，
    甲○○沒有出來，卻在屋內罵章佩如，罵得很難聽，我一時衝
    動就跑進去打甲○○等語(偵卷第83至85頁)，足見被告犯案之
    動機僅在替友人章佩如出氣，其行為固有非是，但尚難認被
    告有何欲致告訴人甲○○於死之動機。
　⑵復觀被告持以犯案之手指虎，材質為金屬製成，中有四孔可
    供手指套入使用，此有新北市政府警察局刀械鑑驗登記表可
    稽（偵卷第133頁），若以持之握拳揮擊，固然大幅提升徒
    手搏擊之傷害力，但觀該手指虎拳面處屬鈍型、無明顯突出
    尖刺，殺傷力顯不如於其他同為槍砲彈藥刀械管制條例第4
    條第1項第3款所列管之刀械。而以告訴人甲○○遭被告毆打後
    ，傷勢集中在頭部，現場血跡斑斑，但意識尚屬清楚，此有
    現場照片在卷可查(偵卷第51頁)。且觀告訴人甲○○所受上開
    傷勢，多屬皮肉傷，於同日上午1時12分經送醫緊急縫合後
    ，同日上午3時55分即至派出所製作筆錄，此觀上開新光醫
    院診斷證明書及告訴人甲○○第一次警詢筆錄詢問時間上之記
    載即明(偵卷第141頁、第21頁)，並無立即致命危險，當可
    認定。
　⑶末參以證人甲○○於本院中證稱：被告打我前沒有說要怎麼樣
    ，章佩如也未曾放話要給我死或教訓等語(本院卷第140、14
    3頁)；證人己○○於本院中則證稱：被告開始毆打甲○○時有說
    「我今天就是要打你」等語(本院卷第147頁)；證人乙○○於
    本院中證稱：沒有印象被告曾說要讓甲○○死之類的話等語(
    本院卷第152頁)，堪認被告主觀上應僅基於傷害之故意，而
    無殺人之直接故意或不確定故意。
　⑷是綜觀被告與告訴人甲○○並無仇恨、本件衝突起因係因被告
    欲替友人章佩如出氣、行為時使用之手指虎為鈍型兇器、雖
    集中攻擊告訴人甲○○頭部、但告訴人甲○○所受多為皮肉傷等
    情，僅足認定被告主觀上有傷害之故意，無從證明被告確係
    基於殺人之直接故意或不確定故意而犯本案，公訴意旨認被
    告行為時有殺人之犯意云云，容有誤會。
　㈢事實欄一㈢部分　
　⒈上開事實欄一㈢所載恐嚇之犯罪事實，業據證人即告訴人己○○於偵查及本院中結證稱：被告毆打甲○○時，我與乙○○都有
    去拉被告，請被告不要那麼衝動、冷靜一點，被告回過頭來
    對我說「如果你們再阻止，連你們都有事」的話語，因被告
    打人的畫面很血腥，我心裡很害怕，就不敢再去拉被告等語
    （偵卷第120頁、本院卷第145、147至148頁），核與證人乙○○於偵查及本院中結證稱：當時甲○○問被告你是誰，被告就
    直接打人，我和己○○說再打下去就要報警，被告就叫我們報
    警，我們要阻止，被告有說「如果你們再阻止，換你們有事
    」的話等語相符(偵卷第120頁、本院卷第151頁)。而以告訴
    人己○○及證人乙○○與被告素不相識、更無仇隙，當無甘冒誣
    告及偽證等刑責設詞誣陷被告之理；且參被告既自陳因不滿
    告訴人甲○○辱罵友人章佩如而情緒激動持手指虎持續毆打告
    訴人甲○○，則被告不滿告訴人己○○在旁勸阻而出言恫嚇，亦
    符合常情，足認告訴人己○○及證人乙○○前揭證述，當可採信
    。
　⒉按刑法第305條之恐嚇罪，所稱以加害生命、身體、自由、名
    譽、財產之事，恐嚇他人者，係指以使人生畏怖心為目的，
    而通知將加惡害之旨於被害人而言（最高法院52年台上字第
    751號判例可資參照）。又所謂恐嚇，指凡一切言語、舉動
    足以使人生畏怖心者均屬之，而該言語或舉動是否足以使他
    人生畏怖心，應依社會一般觀念衡量之（最高法院84年度台
    上字第813號刑事判決要旨參照）。本院審酌被告於持手指
    虎毆打告訴人甲○○時，對告訴人己○○陳稱「如果你們再阻止
    ，換你們有事」等詞，衡諸一般社會通念，已明確表示將加
    損害於告訴人己○○之生命、身體之意，而以當時被告傷害告
    訴人甲○○時現場血跡斑斑，常人聽聞此情，當懼怕遭波及而
    心生畏懼，客觀上屬恐嚇之行為無訛。被告及辯護人前揭所
    辯，則屬卸責之詞，尚難採信。
　㈣綜上所述，本案事證明確，被告事實欄一㈠㈡㈢所載犯行均堪認
    定，應予依法論科。
 二、論罪科刑
  ㈠核被告就事實一㈠所為，係犯槍砲彈藥刀械管制條例第15條第
    1 款之於夜間非法攜帶刀械罪。被告自111年2月10日前某日
    自友人處取得手指虎時起至111年2月11日0時30分許為警查
    獲時止，非法持有刀械之行為，係屬行為之繼續，應論以一
    罪。又被告非法持有刀械之低度行為，應為其於夜間非法攜
    帶刀械之高度行為所吸收，不另論罪。
  ㈡核被告就事實一㈡所為，係犯刑法第277條第1項之傷害罪、同
    法第306條第1項之侵入住宅罪。公訴意旨認被告所為傷害罪
    部分係犯刑法第271條第2項、第1項之殺人未遂罪嫌云云，
    容有未洽，業如前述，惟此與起訴社會基本事實同一，本院
    自應予審理，並依法變更起訴法條。被告以一行為同時觸犯
    上開2 罪名，為想像競合犯，依刑法第55條規定，應從一重
    之傷害罪處斷。
  ㈢核被告就事實一㈢所為，係犯刑法第305條之恐嚇危害安全罪
    。
  ㈣被告所犯上開各罪，犯意個別，行為互殊，應予分別處罰。
  ㈤被告前因傷害案件，由臺灣彰化地方法院以108年度易字第13
    7號判處有期徒刑7月，經臺灣高等法院臺中分院以108年度
    上易字第507號駁回上訴確定，並於109年5月3日縮刑期滿執
    行完畢，有臺灣高等法院被告前案紀錄表在卷可佐，是被告
    前受有期徒刑之執行完畢後，5年以內故意再犯本案有期徒
    刑以上之罪，惟按「被告構成累犯之事實及應加重其刑之事
    項，均應由檢察官主張並具體指出證明之方法後，經法院踐
    行調查、辯論程序，方得作為論以累犯及是否加重其刑之裁
    判基礎。」（最高法院110年度台上大字第5660號大法庭裁
    定意旨參照），本件檢察官起訴時並未載明被告構成累犯之
    前案紀錄，亦未提出足以證明被告構成累犯事實之前案徒刑
    執行完畢資料，或具體指出證明方法，本院認尚難僅因其前
    受有期徒刑執行完畢之事實，即遽認被告個人有何對刑罰反
    應力薄弱之特別惡性存在而有加重其刑予以延長矯正其惡性
    此一特別預防之必要，是本件於法定刑範圍內斟酌刑法第57
    條事項量刑，即可充分評價被告之罪責，並無依刑法第47條
    第1項加重其刑之必要。
  ㈥被告符合自首要件，但不予減輕其刑
　⒈按對於未發覺之罪自首而受裁判者，得減輕其刑，刑法第62
    條定有明文。又自首之動機不一而足，有出於內心悔悟者，
    有由於情勢所迫者，亦有基於預期邀獲必減之寬典者。對於
    自首者，依現行規定一律必減其刑，不僅難於獲致公平，且
    有使犯人恃以犯罪之虞。故立法者將刑法第62條有關自首之
    規定，由「減輕其刑」修正為「得減輕其刑」，即在委由裁
    判者視具體情況決定減輕其刑與否，運用上較富彈性。是以
    ，縱被告符合自首之要件，法院不予減輕其刑，亦不得指為
    違法。
　⒉就本案被告為警查獲之經過，證人即員警丁○○於本院中證稱
    ：該班勤務是由伊帶班，110通報的內容記得只有說有糾紛
    ，但且案發地點就在派出所對面，接獲通報後許多同事都有
    趕過去，伊不記得最先到場的員警是誰。伊到案發地點時，
    被告人在屋外已經被同事控制住，伊之後才進屋確認甲○○狀
    況等語(本院卷第136至137頁)，核與本案之新北市政府警察
    局勤務指揮中心受理各類報案紀錄單上所記載為「按類：D1
    1爭吵(糾紛)」相符(本院卷第107頁)。參以證人己○○於本院
    中證稱：被告持手指虎打甲○○時，伊與乙○○有去拉被告，請
    被告不要那麼衝動，但被告說「如果你們再阻止的話，連你
    們都有事」，伊等就不敢再去拉被告，乙○○就報警，報警後
    就一直等警察來，這段期間被告都沒有停手、一直打甲○○，
    中間被告有問「警察到了沒」，伊與乙○○就到門口等警察，
    看到警車時，伊就趕快進去，被告有問伊「警察到了是不是
    」，伊說「是」，被告才停手自己擦拭血跡後走出屋門去。
    到門外時，伊沒有跟警察說被告打人，乙○○當時去派出所叫
    警察，被告在門外時有向警察承認打人等語(本院卷第145至
    146、148至149頁)；證人乙○○於本院中證稱：被告進屋後直
    接往甲○○頭部打，打一下子後，伊與己○○就說再打下去就要
    報警了，被告就叫伊等報警；伊等想阻止，被告有說再阻止
    連伊等都會有事，所以伊等就報警，但等警察太久了，伊就
    直接跑去對面派出所向值班台員警請求協助，伊進去說「有
    人快被打死了，要趕快過去」，並指對面巷子甲○○的住處給
    警察看，警察就立即騎機車過去等語(本院卷第151、156頁)
    。足認新北市政府警察局三重分局厚德派出所員警，雖接獲
    勤務指揮中心轉報派員到現場處理，但因證人己○○、乙○○等
    均不認識被告，證人乙○○報警時僅有通報發生爭吵、糾紛，
    亦未能一併指出已發生本案傷害之事實；而以員警到場時，
    尚未及詢問證人己○○、乙○○發生何事，或進屋查悉告訴人甲○○遭被告毆傷，被告即主動於屋外坦承傷害犯行並交出手指
    虎由警扣案，堪認被告於行為後犯罪未發覺前，主動向警方
    承認本案傷害之犯罪事實，符合自首要件。
　⒊然刑法第62條前段規定自首之法律效果為「得」減輕其刑。
    被告犯後雖始終坦承犯行，然依證人己○○、乙○○前揭於本院
    中證述，被告不顧渠等勸阻施暴，於渠等告知警察獲報即將
    前來處理時，仍未停手而持續毆打告訴人甲○○，顯然視公權
    力於無物。且參以被告因近距離毆打告訴人甲○○，身上沾滿
    血跡，此經證人己○○於本院中證稱明確(本院卷第149頁），
    足證被告傷害之犯罪事實已甚明確，被告是否是因員警已獲
    報陸續抵達迫於情勢而不得不自首，或因其前曾同犯傷害案
    件預期邀獲減刑之寬典，而恃以再犯本案犯罪，即非無疑。
    本院審酌上情，認被告本案雖符合自首要件，不宜予以減刑
    ，但於量刑部分為有利於被告之考量，附此說明。
  ㈦爰以行為人之責任為基礎，審酌被告係成年且智識健全之人
    ，竟無視法律禁止，於夜間非法攜帶具有殺傷力之手指虎，
    對於人身安全、社會治安有潛在之危險性，更持以對告訴人
    甲○○施暴，所為顯有非是。且其前有傷害案件之前科素行，
    足見被告動輒訴諸肢體暴力傷害，或以言語暴力恫嚇他人，
    不思以理性方式解決紛爭，對他人生命、身體安全造成危害
    ，其中被告對告訴人甲○○頭臉部位持續毆打達數分鐘之久，
    致告訴人甲○○傷痕累累，所受傷勢非輕，後續須進行多次縫
    合手術及整容，身體及心理受創甚鉅，被告所為實有不該；
    兼衡其犯罪之動機、目的、手段，於本院中自陳高中肄業、
    未婚、經濟狀況勉持之智識程度及家庭經濟狀況，並考量被
    告犯後雖否認恐嚇、然始終坦承非法攜帶刀械、傷害及侵入
    住宅等犯行，並於案發後自首配合偵查之態度，惟迄今未能
    賠償或取得告訴人甲○○、己○○之原諒等一切情狀，分別量處
    如附表主文欄所示之刑，並就附表編號1、3部分定其應執行
    之刑併均諭知易科罰金折算標準，以示懲儆。
三、沒收部分
　　扣案之手指虎1只，屬違禁物，且為被告所有供其為事實一㈡
    傷害犯罪所用之物，爰依刑法第38條第1項、第2項宣告沒收
    。
據上論斷，依刑事訴訟法第299 條第1 項前段、第300 條，槍砲
彈藥刀械管制條例第15條第1款，刑法第11條前段、第277 條第1
項、第305條、第306條、第55條、第51條第5款、第41條第1項前
段、第38條第1項、第2 項，刑法施行法第1 條之1 第1 項，判
決如主文。
本案經檢察官丙○○提起公訴，經檢察官詹啟章到庭執行職務。
中    華    民    國   111    年    11    月    14    日
                  刑事第十九庭  審判長法  官  許博然

                                      法  官  王國耀

                                      法  官  洪韻婷

如不服本判決應於收受本判決送達後20日內向本院提出上訴書狀
，其未敘述上訴理由者，並得於提起上訴後20日內向本院補提理
由書狀（均須按他造當事人之人數附繕本）「切勿逕送上級法院
」。


【附表】
編號 犯罪事實 主文 １ 如事實欄一㈠ 戊○○犯夜間非法攜帶刀械罪，處有期徒刑參月，如易科罰金，以新臺幣壹仟元折算壹日。 ２ 如事實欄一㈡ 戊○○犯傷害罪，處有期徒刑玖月。 ３ 如事實欄一㈢ 戊○○犯恐嚇危害安全罪，處有期徒刑參月，如易科罰金，以新臺幣壹仟元折算壹日。 


附錄本案論罪科刑法條全文：
槍砲彈藥刀械管制條例第15條
未經許可攜帶刀械而有下列情形之一者，處2 年以下有期徒刑：
一、於夜間犯之者。
二、於車站、埠頭、航空站、公共場所或公眾得出入之場所犯之
    者。
三、結夥犯之者。　　

刑法第277條
傷害人之身體或健康者，處 5 年以下有期徒刑、拘役或50萬元
以下罰金。
犯前項之罪，因而致人於死者，處無期徒刑或 7 年以上有期徒
刑；致重傷者，處 3 年以上 10 年以下有期徒刑。

刑法第305條
以加害生命、身體、自由、名譽、財產之事恐嚇他人，致生危害
於安全者，處2年以下有期徒刑、拘役或9千元以下罰金。

刑法第306條
無故侵入他人住宅、建築物或附連圍繞之土地或船艦者，處1年
以下有期徒刑、拘役或9千元以下罰金。
無故隱匿其內，或受退去之要求而仍留滯者，亦同。